臺灣花蓮地方法院民事裁定　九十一年度聲字第五○號
　　聲　請　人　乙○○
　　相　對　人　花蓮區中小企業銀行股份有限公司
　　法定代理人　甲○○
右當事人間聲請保全證據事件，本院裁定如左：
    主      文
聲請駁回。
聲請程序費用由聲請人負擔。
    理      由
一、本件聲請意旨略以：
  (一)聲請人更名前原名鄧建平，於民國八十七年十一月十六日向相對人購買坐落花蓮
    縣花蓮市○○段四五九地號建地（以下簡稱系爭土地），總價金新臺幣（下同）
    五百六十五萬元，因聲請人購買系爭土地係為投資興建房屋，因之兩造特於買賣
    契約書第十項明訂：1.雙方約定本標的須確為建築用地，若不能興建房屋，則雙
    方同意本約自行失效，乙方無息退還甲方既付價款。2.雙方約定乙方同意就本標
    的土地款願貸款予甲方四百五十萬元正，建築融資願貸予甲方三百萬。詎料嗣後
    聲請人分別於八十七年十一月、八十九年五月及九十一年元月份向相對人提出融
    資貸款三百萬元申請，惟因相對人內部主事者易人，致未依約核撥融資貸款，顯
    已違反兩造特約事項，給付遲延。
  (二)按證據有滅失或礙難使用之虞，或經他造同意者，得向法院聲請保全；就確定事
    、物之現狀有法律上利益並有必要時，亦得聲請為鑑定、勘驗或保全書證，民事
    訴訟法第三百六十八條第一項定有明文。本件聲請人所提出之三份融資貸款申請
    書，乃證明相對人違約給付遲延之證據，聲請人現擬以給付遲疑為由解除系爭房
    地買賣契約返還已付價金，惟因該融資貸款申請書原本均由相對人保存，此項申
    請文件乃確定事、物之現狀，即相對人應付給付遲延責任之重要證據具有法律上
    利益及必要，為此爰請鈞院調取該申請文件保全書證。
二、按證據有滅失或礙難使用之虞，或經他造同意者，得向法院聲請保全；就確定事
    、物之現狀有法律上利益並有必要時，亦得聲請為鑑定、勘驗或保全書證，民事
    訴訟法第三百六十八條第一項定有明文。本件聲請人主張相對人有給付遲延之情
    形，故有確定事、物現狀之必要與法律上利益而聲請保全證據，是以，其所欲保
    全之證據，必與待證之事實即與給付遲延有關連性者，且有法律上利益並有必要
    時始足當之。查聲請人固主張相對人給付遲延而欲以貸款申請書為其證據，然依
    據聲請人提出之買賣契約書第十條約定：「建築融資貸予甲方（指聲請人）三百
    萬」，相對人即有依該約定貸款予聲請人三百萬元之義務，應無須聲請人再另行
    以貸款申請書向相對人申請貸款。再查，縱使聲請人須再另行以貸款申請書向相
    對人為貸款之申請，惟該貸款申請書乃僅足為聲請人有向相對人提出貸款申請等
    事實之證明，對於相對人是否有遲延給付，亦即相對人有給付之義務卻到期不為
    履行之情，卻無證明上之關連性。從而，聲請人聲請保全貸款申請書，並非確定
    相對人給付遲延之現狀所必要，欠缺證據上之關連性，其所為保全證據之聲請，
    於法尚有未合，自難准許，應予駁回。
三、依據民事訴訟法第九十五條、第七十八條，裁定如主文。
中　　　華　　　民　　　國　　九十一　　年　　　七　　　月　　　三　　　日
                              臺灣花蓮地方法院民事庭
~B法　　官　余明賢
右正本證明與原本無異。
如對本裁定不服，應於送達後十日內，向本院提出抗告狀（應抄附繕本）。
~B法院書記官　黃智美
中　　　華　　　民　　　國　　九十一　　年　　　七　　　月　　　五　　　日
